臺灣澎湖地方法院民事判決　九十一年度訴字第三三號
　　原　　　告 　 丁○○
　　　　　　　　　乙○○
　　法定代理人　　丙○○
　　訴訟代理人　　甲○○
　　被　　　告　　戊○○
右當事人間損害賠償事件，本院判決如左：
    主      文
被告應分別給付原告甲○○新台幣玖拾參萬陸仟陸佰柒拾元，原告丙○○新台幣貳拾
壹萬元，原告丁○○新台幣參拾伍萬元，原告乙○○新台幣參拾伍萬元。
原告其餘之訴駁回。
訴訟費用由被告負擔五分之二，餘由原告負擔。
    事實及理由
一、原告主張：被告戊○○於民國九十年十一月三十日下午六時三十分許，駕駛車牌
    號碼ＶＯ─二七八三號自用小客車，由馬公往東衛方向沿澎湖縣二Ｏ三號道路（
    事發時為澎三號道路）行駛，途經指標四點一公里處時，過失跨越慢車道駕車，
    因此輾斃被害人許金定，應負侵權行為損害賠償責任。而原告甲○○為許金定之
    父親，為本件車禍支出喪葬費用新台幣（下同）三十三萬八千一百元，且年事已
    高，家庭破碎，精神痛苦不堪，因而聲明被告應給付原告甲○○喪葬費用及慰撫
    金共一百五十萬三千五百七十五元；原告丙○○為許金定之配偶，丁○○、乙○○則為許金定之子女，均與許金定有良好感情，此次事件造成其等精神上損害，
    為此聲明被告應給付丙○○、丁○○、乙○○慰撫金各一百一十六萬五千四百七
    十五元。
二、被告抗辯：本件車禍發生當時，天色昏暗，現場並無路燈照明，視線甚差，被害
    人許金定本不應於此情形下倒臥路中央，故被告當時不慎駕車輾過許金定，二人
    過失情節相較，應認為許金定有重大過失，被告過失情節較輕，自應依法減輕被
    告賠償責任。又被告目前擔任軍職，每月收入六萬餘元，尚須扶養父親及三名小
    孩，無法負擔原告主張過高之慰撫金。而原告甲○○要求之喪葬費用與實際之損
    失不相當，被告難以如數支付。且原告獲得一百四十萬元強制汽車責任保險後，
    損害已經填補，不應再向被告求償。因而聲明駁回原告之訴。
三、民法第一百九十一條之二規定：「汽車在使用中加損害於他人者，駕駛人應賠償
    因此所受之損害，但於防止損害之發生，已盡相當之注意者，不在此限」。原告
    主張被告於前述時間、地點，駕車輾斃許金定之事實，為被告所不爭執，且有原
    告提出之許金定相驗屍體證明書、被告因此次車禍事件所涉刑事程序之起訴書、
    判決書附卷可證，被告對於其有過失應負賠償責任一節，亦予是認。因此，依據
    民法第一百九十二條第一項、第一百九十四條等侵權行為法律規定，原告甲○○
    就支出殯葬費之財產上損害，及原告等人就近親死亡所生之非財產上損害，原告
    分別訴請被告賠償，於法有據。
四、茲就原告所受損害分別審酌如下：
（一）原告甲○○主張因許金定死亡，支出喪葬費用三十三萬八千一百元之事實，經
      被告於九十一年八月二十日言詞辯論時自認屬實，並有原告提出之相關單據影
      本九張為證，其中雖有二張單據例行以「功德金」之方式列印，但其後均另行
      書寫註明是作為告別式或相關法事之用，本院即應認定原告甲○○上述損害之
      主張為真正。至於被告於九十一年九月十二日言詞辯論時改口否認上述事實，
      但依據民事訟訟法第二百七十九條第三項之規定，被告自認後除非能證明自認
      與事實不符，否則不得撤銷自認。而被告並未對此舉證證明，本院自難採信被
      告事後所為不同抗辯。
（二）原告甲○○主張其於二十年五月三十一日出生，為許金定父親，事發時在澎湖
      縣政府社會局擔任臨時工，平日與許金定及許金定之女乙○○同住，許金定生
      前從事看護工作，每月薪資二萬餘元，許金定死亡至今，原告等人除領有強制
      汽車責任保險外，未獲得被告分文賠償等情，為被告所不爭執，且有原告所提
      出之戶籍謄本、許金定薪資證明附卷可以證明。而被告為國中畢業，與父親、
      配偶、三名子女同住，目前在海軍戰鬥系統工廠馬公維修站擔任一等士官長職
      務，每月薪資六萬餘元，除擁有肇事車輛一輛外，並有若干存款存放臺灣銀行
      及合作金庫，八十九年度存款利息收入共為八千三百六十八元，此次肇事後，
      遭國防部南部軍事法院澎湖分院判處有期徒刑五月、得易科罰金、緩刑二年之
      判決等事實，亦經被告陳明在卷，且經本院調閱九十一年度執全字第一號原告
      對被告執行假扣押卷內之被告財產資料查對無誤，並有上述刑事案件全卷資料
      影本可憑。本院考量原告甲○○已屆七十高齡，本期與妻、女、孫女同住安度
      晚年，享受天倫之樂，卻因此次車禍，再無許金定之孝養，並失去家中經濟來
      源及勞動力主要依靠，養育孫女頓時成為沉重負擔；而被告社會、經濟能力較
      原告甲○○為佳，事發後並未具體提出金錢賠償，所受刑事判決甚輕，日後若
      未撤銷緩刑，刑之宣告將失其效力，縱然撤銷緩刑，亦可易科罰金替代有期徒
      刑之執行；就原告甲○○之感受而言，被告猶如過失致其女於死而不須負擔任
      何代價，反而必須由原告親身透過各種繁雜途徑尋求賠償，其精神上之痛苦甚
      鉅，因認原告甲○○可向被告求償之非財產上損害，應以一百五十萬元為相當
      。（原告甲○○係「請求」非財產上損害一百一十六萬五千四百七十五元，而
      非「主張」一百一十六萬五千四百七十五元之非財產上損害，依據後述過失相
      抵之規定減輕被告賠償金額後，原告所受非財產上損害並未逾越原告請求範圍
      ，本院上述判斷即非認作主張。）
（三）原告丙○○於三十九年十一月五日出生，為許金定配偶，工作狀況不穩定，與
      許金定分居兩地三年以上，感情普通，有事才會聯絡等情，業據原告丙○○於
      被告刑事程序調查當時、甲○○於本院最後言詞辯論時分別陳述在卷，且為被
      告所不爭執，並有原告提出之戶籍謄本在卷可憑。本院考量前已述及之被告身
      分、地位、經濟能力、肇事後態度等狀況，及原告丙○○與許金定雖較為疏離
      ，但分居三年仍共同教養女兒，並維持相互扶持之夫妻關係，許金定之死亡，
      當然造成丙○○日後養育女兒之沉重壓力，且無可避免有失落感受，人生亦因
      此必須重新規劃等情形，認為被告丙○○所受非財產上損害，被告應賠償八十
      萬元為公允。
（四）原告丁○○、乙○○均為許金定之女，分別為七十三年二月十六日、七十九年
      十一月五日出生，丁○○雖因就學關係與許金定分居，但二人感情很好，乙○○則與許金定同居共同生活等事實，為雙方所不爭執，並有戶籍謄本附卷可稽
      。本院考量被告同前所述情形，及丁○○對母親有較多記憶，乙○○則頓失生
      活依靠，二人喪母之痛應屬相當，且終身必因母親早逝而多所遺憾，因認二人
      所受非財產上損害，被告各應賠償一百萬元始為適宜。
五、被告抗辯事發之前，許金定人、車已經倒臥現場外側車道上，阻礙車輛之正常通
    行，被告才會不慎駕車輾過許金定等情，為原告所不爭執，且經證人丁國文證述
    在卷，並有道路交通事故調查報告表、現場圖、現場照片在卷可證，堪信為真正
    。依民法第二百十七條第一項規定：「損害之發生或擴大，被害人與有過失者，
    法院得減輕其賠償金額」。以本件現場圖、現場照片觀之，事發現場配置雙向四
    車道，根據被告汽車車燈碎片及許金定機車刮地痕顯示，二人均在外側車道由馬
    公往東衛方向行駛，該部分車道是依據道路交通標誌標線號誌設置規則第一百四
    十九條規定，以白色虛線區○○○○道，非以白色實線區○○○○道，參照道路
    交通安全規則第九十八條第一項第二款規定，被告自可在外側車道駕車，並無原
    告所稱違規行駛慢車道之情形，但被告仍應依同規則第九十四條第三項規定，隨
    時注意車前狀況並採取必要之安全措施。而許金定人、車停留在事發現場之範圍
    不小，機車車體本身可以反光並配備若干反光片，在被告前通過該路段之證人丁
    國文即證稱：發現許金定人車倒地後立即報警處理等語，足見並無不能注意許金
    定人車之情事，則被告在相同條件下，當然亦可注意相同情形，故被告駕車輾過
    許金定，顯有未注意車前狀況之過失。又警方獲報前往現場處理時，尚發現訴外
    人郭罔留左腿骨骼倒臥路旁護欄邊，根據證人呂保華證稱：事發前曾見到郭罔留
    在該路段外側車道靠右三分之一處行走等語，卷內現場圖許金定機車刮地痕則顯
    示：許金定正是在外側車道靠右約三分之一處倒地，參酌郭罔留倒臥處，與許金
    定機車刮地痕及許金定人、車倒臥處接近等情研判，郭罔留並非遭被告撞傷，而
    是許金定先與郭罔留在外側車道擦撞，二人才分別在外側車道上倒地，而許金定
    藉由機車大燈輔助，應可注意車前狀況，避免與郭罔留發生事故，故許金定也有
    未注意車前狀況之過失，亦堪認定。準此，本件車禍之發生，首先是被害人許金
    定未注意車前狀況撞及郭罔留，因而肇事後倒臥路中央影響正常車流，其次是被
    告未注意車前狀況，以致輾過不應倒臥路中央之許金定（道路交通安全規則第一
    百十二條第一項第九款、第二項、第一百三十三條規定參照），二人未注意車前
    狀況之過失均屬發生損害之原因，依據前述法律規定，自應酌減被告賠償數額。
    本院考量被告所駕汽車較許金定所騎機車有較強照明能力，許金定人車停留範圍
    又較郭罔留為廣，故被告注意許金定之可能性應較許金定注意郭罔留之可能性高
    ，則被告有較高注意義務之違反，且被告之過失又為許金定死亡之直接原因，是
    以被告賠償數額之酌減，應以百分之三十為度，方屬公允。
六、強制汽車責任保險法第三十條規定：「保險人依本法規定給付之保險金，視為加
    害人與被保險人損害賠償金額之一部分，加害人或被保險人受賠償請求時，得扣
    除之」。本件原告四人已各受領強制汽車責任保險三十五萬元之事實，業經原告
    自承屬實。而綜合以上所述，被告應賠償原告甲○○、丙○○、丁○○、乙○○
    四人之損害，本為一百八十三萬八千一百元（殯葬費三十三萬八千一百元加非財
    產上損害一百五十萬元）、八十萬元、一百萬元、一百萬元，依據過失相抵規定
    均酌減百分之三十再扣除原告分別受領之保險金各三十五萬元後，原告甲○○、
    丙○○、丁○○、乙○○得向被告求償之金額，分別為九十三萬六千六百七十元
    、二十一萬元、三十五萬元、三十五萬元，原告之請求，於此數額範圍內，為有
    理由，應予准許，超過此部份之請求，即無理由，應該駁回。
七、結論：原告之訴為一部有理由，一部無理由，依民事訴訟法第七十九條但書、第
    八十五條第一項，判決如主文。
中　　　華　　　民　　　國　　九十一　　年　　　九　　　月　　二十六　　日
~B臺灣澎湖地方法院民事庭
~B　　法　　　官　陳介安
右正本係照原本作成。
如對本判決上訴，應於判決送達後廿日內，向本院提起上訴狀(須附繕本)。
中　　　華　　　民　　　國　　九十一　　年　　　九　　　月　　二十七　　日
~B　　法院書記官　劉竹苞
